【裁判字號】    89,上易,1152
【裁判日期】    890531
【裁判案由】    詐欺
【裁判全文】
臺灣高等法院臺中分院刑事判決                  八十九年度上易字第一一五二號
    上  訴  人  乙○○
    即 自 訴人
    被      告  丙○○
                甲○○
右上訴人因被告等詐欺案件，不服台灣台中地方法院八十九年度自字第一九三號，中
華民國八十九年四月十一日第一審判決，提起上訴，本院判決如左：
      主  文
上訴駁回。
      理  由
一、本案經本院審理結果，認第一審判決並無違誤認，應予維持，並引用第一審判決
    書記載之理由（如附件）。
二、自訴人乙○○上訴意旨仍執前詞，指摘原判決不當，非有理由，應予駁回。又嗣
    自訴人如何請求被告給付信用卡之款項，係屬民事問題，允宜依民事法律關係請
    求解決，併此說明。
三、據上論斷，應依刑事訴訟法第三百七十三條、第三百六十八條，判決如主文。
中      華      民      國    八十九     年     五     月   三十一      日
                                  臺灣高等法院臺中分院刑事第八庭
                                        審判長法  官  劉  榮  服
                                              法  官  林  輝  煌
                                              法  官  古  金  男
右正本證明與原本無異。
不得上訴。
                                              書記官  林  玉  惠
中      華      民      國    八十九     年     六     月      一       日
                                                                        Ｅ
臺灣臺中地方法院刑事判決                          八十九年度自字第一九三號
    自  訴  人  乙○○  住臺中市○○路一之十二號
    被      告  丙○○  男  三十三歲（民國○○○年○○月○○日生）
                        住臺中市○區○○○路二五六號十七樓之五
            居臺南縣將軍鄉保源村苓保八三之六號
                        身分證統一編號：Ｚ000000000號
    被      告  甲○○  女  三十三歲（民國○○○年○月○○○日生）
                        住臺中市○區○○○路二五六號十七樓之五
                        居臺南縣將軍鄉保源村苓保八三之六號
                        身分證統一編號：Ｚ000000000號
右列被告等因詐欺案件，經自訴人提起自訴，本院判決如左：
    主  文
丙○○、甲○○均無罪。
    理  由
一、自訴意旨略以：被告丙○○、甲○○為夫妻關係，共同在臺中市○○區○○路一
    段一八六號四號之八經營豪斯登國際貿易有限公司，民國八十七年十一、二月間
    ，共同意圖為自己不法之所有，向自訴人乙○○佯稱：渠等欲購買自用小客車需
    先繳訂金新臺幣（下同）九萬五千元，因渠等向銀行所申請使用之銀行信用卡均
    已刷爆，欲向自訴人借用其所有之台新銀行及渣打銀行信用卡使用，並保證帳單
    屆期均可付清，致自訴人陷於錯誤而將前開信用卡借予使用，詎被告持上開信用
    卡並未用以購車，且所刷卡消費之款項各四萬五千元（台新銀行）及五萬元（渣
    打銀行）屆期均未如期繳納，至前開銀行向自訴人催繳款項時，自訴人始知被告
    二人逾期尚未繳款，經自訴人向被告二人催討，被告丙○○始於八十八年一月二
    十七日簽發票號0000000號、到期日八十八年四月三十日、金額九萬五千
    元之本票虛應自訴人，事後即避不見面，因認被告共同涉犯刑法第三百三十九條
    第二項之詐欺得利罪嫌。
二、自訴意旨認被告丙○○、甲○○共同涉犯刑法第三百三十九條第二項之詐欺得利
    罪嫌，係被告等持以刷卡消費之款項逾期猶未繳納，有台新銀行信用卡帳單、渣
    打銀行信用卡月結單及被告丙○○簽發之前開本票乙紙附卷可稽為其論據。訊據
    被告丙○○、甲○○均堅詞否認有為右揭犯行，均辯稱：甲○○與自訴人乙○○
    是好朋友，彼此間有互借信用卡刷卡消費之情形，卡費有時由甲○○拿錢給自訴
    人繳納，有時由甲○○代付，前開款項係陸續刷卡消費，並非用以購車等語。
三、按犯罪事實，應依證據認定之，無證據不得推定其犯罪事實；不能證明被告犯罪
    者，應諭知無罪之判決，刑事訴訟法第一百五十四條、第三百零一條第一項分別
    定有明文。次按刑法第三百三十九條第二項之詐欺得利罪，係以意圖為自己或第
    三人不法之所有，以詐術使人陷於錯誤，而得財產上不法之利益為構成要件。是
    刑法上之詐欺罪，除行為人主觀上有為自己或第三人不法之所有之意圖外，於客
    觀上，必以行為人有施用詐術為必要，如未使用詐術使人陷於錯誤，自不得以詐
    欺罪相繩。所謂以詐術使人交付，必係被詐欺人因其詐術而陷於錯誤，始為相當
    ，若其所用方法，不能認為詐術，亦不致使人陷於錯誤，即不構成本罪（最高法
    院四十六年臺上字第二六Ｏ號判例意旨參照）。經查，被告甲○○係以其所有之
    信用卡已經刷爆為由，向自訴人乙○○借用台新銀行、渣打銀行信用卡刷卡消費
    ，是自訴人將信用卡借予被告甲○○之初，對被告甲○○經濟情況已陷於窘境乙
    情，已有所瞭解，且被告甲○○並非自八十七年十一、二月間始第一次向自訴人
    借用信用卡刷卡消費，此觀被告甲○○於八十七年十月間即已借用前開渣打信用
    卡刷卡消費，累積應繳刷卡金額已達五萬一千一百九十五元，並分別於八十七年
    十一、二月間各分別繳納三千四百元及五千元之款項，有自訴人渣打銀行信用卡
    繳款單收據二紙附卷可稽，益徵被告於借用信用卡刷卡消費之初，並無施用詐術
    之行為，又被告丙○○並未向自訴人借用信用卡，是因被告甲○○逾期未繳納卡
    費，始由被告丙○○簽發本票保證付款乙情，為自訴人所不否認，是被告丙○○
    亦無施用詐術之行為，其理至明，此外，復查無其他積極證據足資證明被告等有
    何自訴人所指之行為，核屬不能證明被告等犯罪，均應諭知無罪之判決。
據上論斷，應依刑事訴訟法第三百四十三條、第三百零一條第一項，判決如主文。
中      華      民      國      八十九      年    四    月      十一    日
                                    法  官  陳  得  利
右正本證明與原本無異。
如不服本判決，應於判決送達後十日內，向本院提出上訴狀。
                                    書記官
中      華      民      國      八十九      年    四    月      十一    日


司法院資訊處製作；財團法人民間司法改革基金會備份。
